臺灣彰化地方法院刑事判決　　　　　　　 96年度訴字第350號
公　訴　人　臺灣彰化地方法院檢察署檢察官
被　　　告　甲○○
　　　　　　　　　　（現另案於臺灣臺中監獄執行）
上列被告因違反毒品危害防制條例案件，經檢察官提起公訴（九
十六年度偵字第二七九號、第二八○號、第二八一號、第二八二
號、第二八三號、第二八四號、第二八五號、第二八六號、第二
八七號、第五二二號），本院判決如下：
    主  文
甲○○犯如附表一所示之罪，累犯，各處如附表一所示之刑。應
執行有期徒刑壹年陸月；扣案之第一級毒品海洛因壹包（毛重約
壹點貳公克）沒收銷燬之。
被訴如附表二所示部分無罪。
被訴如附表三所示部分公訴不受理。
    事  實
一、甲○○前於民國九十年間曾因施用第一級毒品案件，經送觀
    察、勒戒後，認有繼續施用毒品之傾向，復送強制戒治，並
    由臺灣彰化地方法院檢察署檢察官提起公訴，嗣經本院判處
    有期徒刑九月確定，而其入監執行後，於九十三年九月四日
    執行完畢，至強制戒治部分則於九十二年十二月十七日執行
    完畢釋放。詎其仍不知悔改，復於前開強制戒治執行完畢釋
    放後之五年內，於附表一所示之時間、地點，以附表一所示
    之方式，各施用第一級毒品海洛因一次。嗣經警先後於九十
    五年八月九日、八月二十四日、九月一日、九月十四日及九
    月二十一日查獲，於第四次查獲時並當場扣得海洛因一包（
    毛重約一‧二公克）。
二、案經彰化縣警察局鹿港分局報告臺灣彰化地方法院檢察署檢
    察官偵查起訴。
    理  由
壹、有罪部分：
一、訊據被告甲○○對於在附表一所示時、地，以附表一所示之
    方式，各施用第一級毒品海洛因一次之犯行坦承不諱，且其
    於附表一所載之時間為警查獲後，經警採集其尿液送驗，結
    果均呈嗎啡陽性反應，有尿液代號與真實姓名對照表及詮昕
    科技股份有限公司濫用藥物尿液檢驗報告各五紙附卷可稽，
    此外扣案之白粉一包，經彰化縣警察局鹿港分局檢驗結果，
    確係海洛因無訛，亦有該分局出具之初步檢驗報告單一紙在
    卷可按，足徵被告之自白與事實相符。再被告前於九十年間
    曾因施用第一級毒品案件，經送觀察、勒戒後，認有繼續施
    用毒品之傾向，復送強制戒治，於九十二年十二月十七日執
    行完畢釋放乙節，有臺灣彰化地方法院檢察署刑案資料查註
    紀錄表及臺灣高等法院被告全國前案紀錄表各一份在卷可參
    。綜上，本件事證明確，被告上開施用毒品之犯行，應堪認
    定。
二、核被告甲○○所為如附表一所示之五次施用第一級毒品海洛
    因之犯行，均係犯毒品危害防制條例第十條第一項之施用第
    一級毒品罪。被告持有第一級毒品海洛因並進而施用，其持
    有之低度行為應為施用之高度行為所吸收，不另論罪。又被
    告所犯上開五罪，犯意各別，行為互殊，應分論併罰之。至
    被告雖辯稱伊吸食毒品已成癮，故前開所犯僅應論以一罪云
    云；惟按所謂「集合犯」，係指行為人基於概括之犯意，在
    密切接近之一定時、地持續實行之複次行為，倘依社會通念
    ，於客觀上認為符合一個反覆、延續性之行為觀念者，於刑
    法評價上，即應僅成立一罪而言，最高法院九十五年度台上
    字第一○七九號判決意旨可資參照。本件被告所為如附表一
    所示之五次施用第一級毒品海洛因犯行，時間至少相隔六日
    以上，在客觀上尚難認為係一個反覆、延續性之行為，自不
    屬於集合犯，是以被告所辯之應論以一罪云云，自不足採。
    末查被告前於九十年間曾因施用第一級毒品案件，經本院判
    處有期徒刑九月確定，而其入監執行後，於九十三年九月四
    日執行完畢乙節，有臺灣高等法院被告前案紀錄表一份附卷
    可稽，則其於有期徒刑執行完畢後五年以內，故意再犯本案
    五件皆為有期徒刑以上之罪，為累犯，均應依刑法第四十七
    條第一項規定加重其刑。茲審酌被告前曾因施用毒品經送強
    制戒治執行完畢後，猶不思戒絕毒癮、革除惡習，顯未能深
    切悔改並記取教訓，惟念及其施用毒品之犯行，在本質上乃
    屬自我戕害身心健康之行為，且被告並未因此而有破壞社會
    秩序或侵害他人權益之情形，以及被告犯後坦承犯行，態度
    尚佳等一切情狀，爰就其所犯上開五罪各量處如附表一所示
    之刑，並定其應執行刑，以資懲戒。扣案之海洛因一包（毛
    重約一‧二公克），係查獲之第一級毒品，應依毒品危害防
    制條例第十八條第一項前段之規定，宣告沒收銷燬之。
貳、無罪部分：
一、公訴意旨另以：被告甲○○於附表二所示之時間、地點，以
    將第一級毒品海洛因加水置於注射針筒內，再予施打手臂之
    方式，施用海洛因各一次，因認被告此部分亦涉犯毒品危害
    防制條例第十條第一項之施用第一級毒品罪嫌。
二、按犯罪事實應依證據認定之，無證據不得認定犯罪事實；又
    被告或共犯之自白，不得作為有罪判決之唯一證據，仍應調
    查其他必要之證據，以察其是否與事實相符；再不能證明被
    告犯罪者，應諭知無罪之判決，刑事訴訟法第一百五十四條
    第二項、第一百五十六條第二項及第三百零一條第一項分別
    定有明文。且認定不利於被告之事實，須依積極證據，苟積
    極證據不足為不利於被告事實之認定時，即應為有利於被告
    之認定，更不必有何有利之證據；並認定犯罪事實所憑之證
    據，雖不以直接證據為限，間接證據亦包括在內，然而無論
    直接或間接證據，其為訴訟上之證明，須於通常一般之人均
    不致有所懷疑，而得確信其為真實之程度者，始得據為有罪
    之認定，倘其證明尚未達到此一程度，而有合理之懷疑存在
    時，基於無罪推定之原則，即應為無罪之判決，最高法院三
    十年上字第八一六號判例、七十六年台上字第四九八六號判
    例可資參照。
三、本件公訴人認被告甲○○涉犯附表二所示之施用第一級毒品
    海洛因犯嫌，無非係以被告於警詢之自白、詮昕科技股份有
    限公司出具之濫用藥物尿液檢驗報告四份及扣案之海洛因二
    包、注射針筒四支、削尖吸管二支為其主要論據。訊據被告
    堅決否認有於附表二所示時、地施用海洛因之犯行，辯稱：
    伊每一次施用海洛因後，警察就一直重覆對伊採尿送驗，導
    致一案被重覆移送等語。經查：（一）附表二編號一、二（
    即起訴書附表編號五、六部分）所示被告施用海洛因之時間
    ，與附表一編號三（即起訴書附表編號三部分）所示被告施
    用海洛因之時間完全相同，然施用地點卻不相同，衡情被告
    焉有可能於同一時間分身在不同地點施用海洛因？顯然此部
    分起訴事實已與經驗法則有違，雖有上開驗尿報告附卷及相
    關證物扣案，仍難以認定被告有此部分之犯罪事實。（二）
    附表二編號三、四（即起訴書編號八、十部分）所示被告施
    用海洛因之犯行，分別係於九十五年十月二日下午二時四十
    四分及同年十月十一日上午九時二十分採驗被告之尿液，結
    果因呈嗎啡陽性反應而查獲，惟按一般可檢出施用海洛因之
    最長時限為四日，行政院衛生署管制藥品管理局曾於九十一
    年九月二十三日以管檢字第一○九六五二號函釋在案。而附
    表二編號三、四所示時間距被告上開採驗尿液之時間均已逾
    四日，故縱上開採驗尿液之結果呈嗎啡陽性反應，亦不足以
    據之認定被告曾於附表二編號三、四所示時間施用海洛因之
    犯行，是以被告雖曾於警詢中自白於附表二編號三、四所示
    時間施用海洛因之事實，惟揆諸前開法條及判例意旨，在乏
    其他積極證據足供佐證之情形下，尚難僅憑被告之自白，即
    遽以認定被告此部分之犯行。
四、綜上所述，本件附表二部分依卷內資料，尚無法使本院審理
    之法官達確認之心證，復查無其他積極證據足認被告有公訴
    人所指如附表二所示之施用第一級毒品犯嫌，揆之前開法條
    及判例意旨，此部分即應為被告有利之認定，而對被告為無
    罪之諭知。又此部分之扣案物，本院亦不另為沒收之諭知，
    附此敘明。
參、不受理部分：
一、公訴意旨另以：被告甲○○於附表三所示之時間、地點，以
    將第一級毒品海洛因加水置於注射針筒內，再予施打手臂之
    方式，施用海洛因一次，因認被告此部分亦涉犯毒品危害防
    制條例第十條第一項之施用第一級毒品罪嫌。
二、按已經提起公訴或自訴之案件，在同一法院重行起訴者，應
    諭知不受理之判決，刑事訴訟法第三百零三條第二款定有明
    文。查公訴人起訴被告甲○○如附表三（即起訴書附表編號
    四部分）所示之施用第一級毒品犯嫌，其施用之時間、地點
    與附表一編號三（即起訴書附表編號三部分）所示部分完全
    相同，顯然為同一案件，而附表一編號三部分既經起訴在前
    ，依照前開法條規定，起訴在後之附表三部分自應為不受理
    之諭知。
據上論斷，應依刑事訴訟法第二百九十九條第一項前段、第三百
零一條第一項、第三百零三條第二款，毒品危害防制條例第十條
第一項、第十八條第一項前段，刑法第十一條前段、第四十七條
第一項、第五十一條第五款，判決如主文。
本案經檢察官劉世豪到庭執行職務。
中　　華　　民　　國　　96　　年　　5 　　月　　8 　　日
                        臺灣彰化地方法院刑事第七庭
                              審判長法官  李  進  清
                              法      官  王  昌  鑫
                              法      官  紀  佳  良
以上正本證明與原本無異。
如不服本判決，應於送達後十日內向本院提出上訴狀（須附繕本
）。
中　　華　　民　　國　　96　　年　　5 　　月　　8 　　日
                              書  記  官  王  惠  嬌
附錄本案論罪科刑法條：
毒品危害防制條例第十條第一項：
施用第一級毒品者，處六月以上五年以下有期徒刑。
附表一：
┌──┬─────┬──────┬──────┬──────┬───┐
│編號│ 施用時間 │  施用地點  │  施用方式  │  論罪法條  │刑度及│
│    │          │            │            │            │應沒收│
│    │          │            │            │            │物    │
├──┼─────┼──────┼──────┼──────┼───┤
│ 一 │九十五年八│彰化縣鹿港鎮│以將海洛因加│毒品危害防制│ 捌月 │
│    │月九日上午│埔頭街新祖宮│水置於注射針│條例第十條第│      │
│    │八時      │旁廁所內    │筒內，再予施│一項        │      │
│    │          │            │打手臂      │            │      │
├──┼─────┼──────┼──────┼──────┼───┤
│ 二 │九十五年八│彰化縣鹿港鎮│同上        │同上        │ 捌月 │
│    │月二十四日│埔頭街新祖宮│            │            │      │
│    │上午八時  │旁廁所內    │            │            │      │
├──┼─────┼──────┼──────┼──────┼───┤
│ 三 │九十五年八│彰化縣鹿港鎮│同上        │同上        │ 捌月 │
│    │月三十日下│洛津國小廁所│            │            │      │
│    │午六時    │內          │            │            │      │
├──┼─────┼──────┼──────┼──────┼───┤
│ 四 │九十五年九│彰化縣鹿港鎮│同上        │同上        │捌月，│
│    │月十三日下│埔頭街新祖宮│            │            │扣案之│
│    │午九時    │旁廁所內    │            │            │第一級│
│    │          │            │            │            │毒品海│
│    │          │            │            │            │洛因壹│
│    │          │            │            │            │包（毛│
│    │          │            │            │            │重約壹│
│    │          │            │            │            │點貳公│
│    │          │            │            │            │克）沒│
│    │          │            │            │            │收銷燬│
│    │          │            │            │            │之    │
├──┼─────┼──────┼──────┼──────┼───┤
│ 五 │九十五年九│彰化縣鹿港鎮│同上        │同上        │ 捌月 │
│    │月二十一日│埔頭街新祖宮│            │            │      │
│    │上午八時三│旁廁所內    │            │            │      │
│    │十分      │            │            │            │      │
└──┴─────┴──────┴──────┴──────┴───┘
附表二：
┌──┬─────────────┬────────────┬───┐
│編號│       施用時間           │     施用地點及方式     │ 備註 │
├──┼─────────────┼────────────┼───┤
│ 一 │九十五年八月三十日下午六時│在彰化縣鹿港鎮○○街新祖│起訴書│
│    │                          │宮旁廁所內，以將海洛因加│編號五│
│    │                          │水置於注射針筒內，再予施│      │
│    │                          │打手臂之方式，施用海洛因│      │
│    │                          │一次                    │      │
├──┼─────────────┼────────────┼───┤
│ 二 │九十五年八月三十日下午六時│在彰化縣鹿港鎮○○街新祖│起訴書│
│    │                          │宮旁廁所內，以將海洛因加│編號六│
│    │                          │水置於注射針筒內，再予施│      │
│    │                          │打手臂之方式，施用海洛因│      │
│    │                          │一次                    │      │
├──┼─────────────┼────────────┼───┤
│ 三 │九十五年九月二十一日上午八│在彰化縣鹿港鎮○○街新祖│起訴書│
│    │時                        │宮旁廁所內，以將海洛因加│編號八│
│    │                          │水置於注射針筒內，再予施│      │
│    │                          │打手臂之方式，施用海洛因│      │
│    │                          │一次                    │      │
├──┼─────────────┼────────────┼───┤
│ 四 │九十五年九月二十一日上午八│在彰化縣鹿港鎮○○街新祖│起訴書│
│    │時                        │宮旁廁所內，以將海洛因加│編號十│
│    │                          │水置於注射針筒內，再予施│      │
│    │                          │打手臂之方式，施用海洛因│      │
│    │                          │一次                    │      │
└──┴─────────────┴────────────┴───┘
附表三：
┌──┬─────────────┬────────────┬───┐
│編號│       施用時間           │     施用地點及方式     │ 備註 │
├──┼─────────────┼────────────┼───┤
│ 一 │九十五年八月三十日下午六時│在彰化縣鹿港鎮洛津國小廁│起訴書│
│    │許                        │所內，以將海洛因加水置於│編號四│
│    │                          │注射針筒內，再予施打手臂│      │
│    │                          │之方式，施用海洛因一次  │      │
└──┴─────────────┴────────────┴───┘
